臺灣臺東地方法院刑事判決
111年度原金訴字第30號
公  訴  人  臺灣臺東地方檢察署檢察官
被      告  潘財正


指定辯護人  本院公設辯護人丁經岳  
上列被告因詐欺等案件，經檢察官提起公訴（111年度偵緝字第1
81號、111年度偵緝字第182號、111年度偵緝字第183號）後，於
本院審理程序進行中，被告先就被訴事實為有罪之陳述，經檢察
官聲請改依協商程序而為判決，本院合議庭裁定由受命法官獨任
進行協商程序，判決如下：
    主  文
潘財正幫助犯洗錢防制法第十四條第一項之洗錢罪，處有期徒刑
貳月，併科罰金新臺幣壹萬元，罰金如易服勞役，以新臺幣壹仟
元折算壹日。
    犯罪事實及理由
一、本件犯罪事實及證據，除檢察官起訴書犯罪事實欄一第6列
    應補充記載為：「存簿」、提款卡；證據名稱欄編號3之「
    詹秉富」應更正為「張秉富」；附表之詐騙手法內容及匯入
    之帳戶欄編號2所載之「證卷」均應更正為「證券」、編號3
    贅載之「及『MetaTrader4』」應刪除；證據部分應補充被告
    潘財正於本院審理時之自白者外，餘均同於起訴書之記載，
    茲均引用之（如附件）。
二、本件經檢察官與被告於審判外達成協商之合意且被告已認罪
    ，其合意內容如主文所示，及本件不另宣告沒收。經查，上
    開協商合意並無刑事訴訟法第455條之4第1項所列情形之一
    ，檢察官聲請改依協商程序而為判決，本院爰不經言詞辯論
    ，於協商合意範圍內為協商判決，合予敘明。
三、應適用之法條：刑事訴訟法第455條之2第1項、第455條之4
    第2項、第455條之8、第454條第2項(依刑事裁判簡化原則，
    僅記載程序條文)。
四、本判決除有刑事訴訟法第455條之4第1項第1款、第2款、第4
    款、第6款、第7款所定情形之一，或違反同條第2項之規定
    者外，檢察官與被告均不得上訴。
五、如有前項得上訴之情形，得自收受判決送達之日起20日內，
    向本院提出上訴書狀，上訴於第二審法院。
六、本案經檢察官陳金鴻提起公訴，檢察官陳薇婷到庭執行職務
    。
中　　華　　民　　國　　111 　年　　11　　月　　29　　日
　　              刑事第二庭  法  官  朱貴蘭
以上正本證明與原本無異。
本判決不得上訴。但有刑事訴訟法第455條之4第1項第1款、第2
款、第4款、第6款、第7款所定情形，或協商判決違反同條第2項
之規定者，如不服本判決，應於收受送達後20日內向本院提出上
訴書狀，並應敘述具體理由；其未敘述上訴理由者，應於上訴期
間屆滿後20日內向本院補提理由書（均須按他造當事人之人數附
繕本）。「切勿逕送上級法院」。
                              書記官  林傳坤
中　　華　　民　　國　　111 　年　　11　　月　　29　　日
附錄論罪科刑法條：
洗錢防制法第14條
有第2條各款所列洗錢行為者，處7年以下有期徒刑，併科新臺幣
500萬元以下罰金。
前項之未遂犯罰之。
前2項情形，不得科以超過其特定犯罪所定最重本刑之刑。
中華民國刑法第339條
意圖為自己或第三人不法之所有，以詐術使人將本人或第三人之
物交付者，處5年以下有期徒刑、拘役或科或併科50萬元以下罰
金。
以前項方法得財產上不法之利益或使第三人得之者，亦同。
前2項之未遂犯罰之。

附件：
臺灣臺東地方檢察署檢察官起訴書
                                    111年度偵緝字第181號
                                    111年度偵緝字第182號
                                    111年度偵緝字第183號
    被　　　告　潘財正　男　42歲（民國00年0月00日生）
                        住臺東縣○○鄉○○路00號
                        （現於法務部矯正署臺東看守所附設
                        勒戒所執行中）
                        國民身分證統一編號：Z000000000號
上列被告因詐欺等案件，業經偵查終結，認應提起公訴，茲將犯
罪事實及證據並所犯法條分敘如下：
        犯罪事實
一、潘財正明知將帳戶存摺、提款卡及密碼供他人使用，依一般
    社會生活通常經驗，可預見恐遭利用做為詐欺集團犯罪之用
    ，詎仍基於幫助詐欺之未必故意以及違反洗錢防制法之洗錢
    犯意，於民國 110 年 10 月 21 日某時，在臺中市○○路000
     號華南商業銀行台中分行，開戶後旋即將其申設於華南商
    業銀行第 000-000000000000號(下稱華南帳戶)帳戶之提款
    卡、密碼及網路銀行帳號密碼，交付予真實姓名年籍不詳之
    詐欺集團成員，供其所屬詐欺集團做為轉帳、匯款之用。嗣
    該詐欺集團成員取得上開郵局帳戶網路銀行之帳號及密碼後
    ，即共同意圖自己不法之所有，基於詐欺取財之犯意聯絡，
    分別於附表所列之時間撥打電話予詹治平、張雅雯及張秉富
    ，並分別以附表所列之手法致詹治平、張雅雯及張秉富陷於
    錯誤，而分別於附表所列匯款時間，匯款附表所列之金額至
    前揭華南帳戶內，旋遭詐騙集團成員轉帳殆盡。嗣因詹治平
    、張雅雯及張秉富察覺有異報警處理，始循線查悉上情。
二、案經詹治平、張雅雯及張秉富訴由臺北市政府警察局士林分
    局、臺南市政府警察局第四分局、高雄市政府警察局鼓山分
    局報告偵辦。
　　    證據並所犯法條
一、證據清單暨待證事實
編號 證據名稱 待證事實 1 被告潘財正於偵查中之自白。 證明被告於上開時、地開戶後，旋即將華南帳戶提款卡、密碼及網路銀行帳號密碼交付給陌生人之事實。 2 證人即告訴人詹治平、張雅雯及張秉富於警詢中之證述。 證明告訴人詹治平、張雅雯及張秉富因遭詐騙，分別於上開時間匯款至被告華南帳戶之事實。 3 內政部警政署反詐騙諮詢專線紀錄表、受理詐騙帳戶通報警示簡便格式表、告訴人詹治平、張雅雯及詹秉富提供匯款資料各 1份。 佐證告訴人 3 人遭詐騙因而匯款至被告華南帳戶之事實。 4 被告華南帳戶基本資料及交易明細 1 份。 (一)證明告訴人詹治平、張雅雯及張秉富因遭詐騙，分別於上開時間匯款至被告華南帳戶之事實。 (二)證明被告開戶後旋即將華南帳戶提款卡、密碼及網路銀行帳號密碼交付予陌生人之違常事實。 
二、按行為人提供金融帳戶提款卡及密碼予不認識之人，固非屬
    洗錢防制法第2條所稱之洗錢行為，不成立一般洗錢罪之正
    犯；然行為人主觀上如認識該帳戶可能作為收受、提領特定
    犯罪所得使用，他人提領後會產生遮斷資金流動軌跡以逃避
    國家追訴、處罰之效果，仍基於幫助之犯意而提供，則應論
    以幫助犯一般洗錢罪，最高法院108年台上大字第 3101號刑
    事裁定可資參照。本件告訴人遭詐騙款項僅一部份流入被告
    郵局帳戶，又詐欺集團成員為隱匿其身分，無不使用人頭帳
    戶以製造追查斷點，顯見被告並非詐欺集團之成員，又詐欺
    集團成員利用被告郵局帳戶以遮斷資金流動軌跡，固構成洗
    錢罪正犯，惟被告僅提供郵局帳戶給詐欺集團使用，並無共
    同實施詐欺取財或掩飾不法犯罪所得之去向之犯意聯絡及行
    為分擔，又被告所為係參與詐欺取財或洗錢罪構成要件以外
    之行為，在無證據證明被告係以正犯之犯意參與犯罪之情形
    下，依上揭說明，應認其所為係幫助犯而非正犯行為，合先
    敘明。
三、核被告所為，係犯刑法第 30 條第 1 項前段、同法第 339
    條第 1 項之幫助詐欺取財罪嫌及刑法第 30 條第 1 項前段
    、違反洗錢防制法第 2 條第 2 款、同法第 3 條第 2 款規
    定，應依同法第 14 條第 1 項幫助洗錢罪嫌論處。被告以
    一行為，觸犯上開罪嫌，為想像競合犯，請依刑法第 55 條
    規定，從較重之幫助洗錢罪嫌處斷。
四、依刑事訴訟法第251條第1項提起公訴。
  此　致
臺灣臺東地方法院
中　　華　　民　　國　 111　　年　　 7 　　月　 24　　日
                              檢　察　官  陳金
本件正本證明與原本無異
中　　華　　民　　國　 111　　年　　 8　　 月　　8　　日
                              書  記  官  陳靜華
附錄本案所犯法條全文
中華民國刑法第30條
（幫助犯及其處罰）
幫助他人實行犯罪行為者，為幫助犯。雖他人不知幫助之情者，
亦同。
幫助犯之處罰，得按正犯之刑減輕之。
中華民國刑法第339條
（普通詐欺罪）
意圖為自己或第三人不法之所有，以詐術使人將本人或第三人之
物交付者，處 5 年以下有期徒刑、拘役或科或併科 50 萬元以
下罰金。
以前項方法得財產上不法之利益或使第三人得之者，亦同。
前二項之未遂犯罰之。
洗錢防制法第2條
本法所稱洗錢，指下列行為：
一、意圖掩飾或隱匿特定犯罪所得來源，或使他人逃避刑事追訴
    ，而移轉或變更特定犯罪所得。
二、掩飾或隱匿特定犯罪所得之本質、來源、去向、所在、所有
    權、處分權或其他權益者。
三、收受、持有或使用他人之特定犯罪所得。
洗錢防制法第3條
本法所稱特定犯罪，指下列各款之罪：
一、最輕本刑為 6 月以上有期徒刑以上之刑之罪。
二、刑法第 121 條第 1 項、第 123 條、第 201 條之 1 第 2
    項、第 268 條、第 339 條、第 339 條之 3、第 342 條、
    第 344 條、第 349 條之罪。
三、懲治走私條例第 2 條第 1 項、第 3 條第 1 項之罪。
四、破產法第 154 條、第 155 條之罪。
五、商標法第 95 條、第 96 條之罪。
六、廢棄物清理法第 45 條第 1 項後段、第 47 條之罪。
七、稅捐稽徵法第 41 條、第 42 條及第 43 條第 1 項、第 2
    項之罪。
八、政府採購法第 87 條第 3 項、第 5 項、第 6 項、第 89
    條、第 91 條第 1 項、第 3 項之罪。
九、電子支付機構管理條例第 44 條第 2 項、第 3 項、第 45
    條之罪。
十、證券交易法第 172 條第 1 項、第 2 項之罪。
十一、期貨交易法第 113 條第 1 項、第 2 項之罪。
十二、資恐防制法第 8 條、第 9 條之罪。
十三、本法第 14 條之罪。
洗錢防制法第14條
有第二條各款所列洗錢行為者，處 7 年以下有期徒刑，併科新
臺幣 5 百萬元以下罰金。
前項之未遂犯罰之。
前二項情形，不得科以超過其特定犯罪所定最重本刑之刑。
附表：
編號 告訴人 詐騙手法內容及匯入之帳戶 匯款時間 遭詐騙金額(新臺幣) 匯入帳戶 1 詹治平 於110年10月間，姓名年籍不詳自稱「李思怡」之詐欺集團成員透過交友軟體「探探」，向告訴人詹治平佯稱：加入經營網路博弈平台可獲利益云云，告訴人詹治平陷於錯誤依指示匯款。 於110年10月28 日11時20分許 20萬元 被告華南帳戶 2 張雅雯 於110年9間，姓名年籍不詳自稱「陳佳豪」之詐欺集團成員透過交友軟體「派愛族」，向告訴人張雅雯，佯稱：其為匯豐證卷投資網站維修人員，發現系統漏洞依指示匯款可獲利益，嗣後詐欺集團成員復佯稱為匯豐證卷客服人員，需追繳稅金、保證金及保管費云云，致告訴人張雅雯陷於錯誤依指示匯款。 ①於110年10月  28日12時49  分許② ②於110年10月  28日12時51分   許 ①5萬元 ②5萬元 被告華南帳戶 3 張秉富 於110年9月間，姓名年籍不詳自稱「李語桐」之詐欺集團成員，透過交友軟體，向告訴人張秉富，佯稱：投資「 CXM 希盟」及「MetaTrader4 」平台可獲利益云云，致告訴人張秉富陷於錯誤依指示匯款。 ①於110年10月   28日15時18 　分許 ②於110年10月 　28日15時21 　分許 ①10萬元 ②10萬元 被告華南帳戶